【裁判字號】    88,上訴,2715
【裁判日期】    890119
【裁判案由】    偽造文書等
【裁判全文】
臺灣高等法院臺中分院刑事判決              民國八十八年度上訴字第二七一五號
    上  訴  人
    即  被  告  甲○○
右上訴人因偽造文書案件，不服臺灣台中地方法院中華民國八十八年九月十七日第一
審判決（民國八十八年度易字第三一四號，起訴案號：臺灣台中地方法院檢察署民國
八十七年度偵字第二三九五一號），提起上訴，本院判決如左：
    主    文
原判決撤銷。
甲○○連續行使偽造私文書，足以生損害於他人，處有期徒刑捌月。
如附表所示之簽帳單第一聯共陸紙，及如附表編號一、三、四、五、六所示第二聯簽
帳單上偽造之「丙○○」署押共伍枚，均沒收。
    事    實
一、甲○○於民國（下同）八十七年四月初為丙○○申辦中國信託商業銀行VISA信用
    卡（卡號0000000000000000），經該銀行核發寄由丙○○收受
    後，因丙○○前向其父親張慶華借款中有部分為其所出資，丙○○尚未清償，明
    知未經丙○○同意授權使用該信用卡，竟基於概括犯意，意圖為自己不法之所有
及為自己不利益，先於同年四月二十七日擅自以電話向中國信託商業銀行承辦人
    員佯稱為丙○○本人，因原信用卡遺失欲辦理掛失並請求補發新信用卡，變更寄
    送地址為甲○○位於台中縣后里鄉○○路一八六巷十二號之住處，使該銀行承辦
    人員陷於錯誤，將補發之卡號0000000000000000VISA信用卡寄
    至該址而交付與甲○○，甲○○承其同前之意圖為自己不法所有之概括犯意，隨
    即持該補發之信用卡，自八十七年四月二十九日起至同年五月十一日止，先後至
    如附表所示地點之特約商店，持該補發之信用卡向各該特約商店人員詐稱係有權
    使用人，並連續偽造如附表所示丙○○之署押於各簽帳單上，而偽造如附表所示
    表明係丙○○本人消費、屬私文書之簽帳單，再交予店員以行使之，均足以生損
    害於各該特約商店人員及丙○○，使各該特約商店人員均陷於錯誤，而使如附表
    編號一、二、三、四所示特約商店人員交付其購買之保齡球、文具等財物，價值
    共約新台幣（下同）七萬零四百六十七元，及意圖為自己不法利益之概括犯意連
    續以同前之偽造並行使簽帳單之詐術使如附表編號五、六所示好萊塢汽車旅館員
    工提供如附表編號五、六所示旅館住宿等服務，獲得價值三千三百六十元之財產
    上不法利益。嗣於八十七年五月二十七日因丙○○持原核發之信用卡欲使用遭拒
    絕，遂向甲○○之父張慶華提出告訴，經偵查後始發覺上情。
二、案經台灣台中地方法院檢察署檢察官自動檢舉偵查起訴。
    理    由
一、上訴人即被告甲○○（以下簡稱被告）於本院審理期日未到庭，惟查被告對於右
    開冒用丙○○名義申請信用卡掛失及補發新信用卡，再持以於右開時地偽簽丙○
    ○姓名刷卡使用，且未清償所刷卡消費金額之事實，已據其於偵查、原審坦認不
    諱，於本院調查時亦供認無異（見本院卷第二一、二二頁），核與告訴人丙○○
    於偵查、原審及本院調查時指訴之情節相符，復有信用卡申請書影本一份，且其
    上記載之電話號碼，及嗣後申請補發時留下之聯絡電話號碼，被告亦自承為其個
    人使用之電話，以及該張信用卡消費之明細資料表一份、聯合信用卡處理中心八
    十八年四月二十一日（八八）聯卡會字第八七號函所附簽帳單影本五份等在卷可
    資佐證（見原審卷第五二─五八頁），被告於原審及本院調查時雖辯稱，因告訴
    人丙○○尚積欠其款項未還，其無款項可使用，私下有經告訴人丙○○同意，才
    以告訴人丙○○名義之信用卡刷卡消費云云；然查，被告於原審已供認當初申請
    該信用卡時雖曾告知告訴人丙○○，事後以遺失為由申請補發則未告知告訴人（
    見原審卷第卅四頁），足見被告應明知未經告訴人丙○○同意卻擅自申請補發，
    且告訴人從未同意被告使用該信用卡，迭經告訴人丙○○於偵查、原審中指訴綦
    詳，否則被告亦無須大費周章申請補發新卡再持以使用之理，此均足認被告未經
    告訴人丙○○同意卻擅自申請補發新信用卡及刷卡消費，其有為自己不法所有及
    為自己不法利益之詐欺犯意，並有偽造文書加以行使之犯意甚明，被告所辯經丙
    ○○同意云云，殊無可取。至於告訴人丙○○雖稱初始未同意被告申辦該張信用
    卡，惟其亦稱被告有告知此事，當時另有同意被告代為申辦萬泰商業銀行之信用
    卡等，再參以申請時填載通訊處為告訴人住所，該原核發之信用卡確實寄交告訴
    人收受，均足見被告申辦當時係認告訴人應會同意而代告訴人申辦，是就初始申
    辦信用卡當時，尚難認其主觀上係基於偽造告訴人名義申辦而欲詐取原核發信用
    卡之犯意，其應係事後起意始冒用告訴人名義申請補發新信用卡而為前述之偽造
    並行使偽造之簽帳單詐欺之行為。
二、被告冒用告訴人丙○○名義先詐得補發之信用卡後，隨即持以偽造如附表所示持
    卡人丙○○之署押於簽帳單上並加以行使，均足以生損害於各該特約商店員工及
    丙○○等人，且使如附表編號一、二、三、四所示之特約商店店員誤認其有使用
    信用卡之資格而交付財物，亦使如附表編號五、六所示商店員工陷於錯誤而提供
    旅館住宿等服務之財產上利益。綜上，本件被告犯罪事證已臻明確，所辯為圖卸
    刑責之詞，不足採信，犯行堪以認定。
三、核被告所為，係犯刑法第三百十六條、第二百十條之行使偽造私文書罪、同法第
    三百卅九條第一項之詐欺取財罪，同法條第二項之詐欺得利罪，偽造署押為偽造
    簽帳單之部分行為，偽造簽帳單，為低度行為，為高度之行使行為所吸收，均不
    另論罪。公訴人認偽造署押，另犯刑法第二百十七條之偽造署押罪，尚有未當，
    如附表編號五、六所示消費紀錄係以詐欺得利犯意，詐得旅館住宿等服務之財產
    上不法利益，公訴人認此係犯詐欺取財罪，容有未洽，被告於附表所示時地前後
    多次行使偽造簽帳單（私文書）之行為，及附表編號一、二、三、四所示多次詐
    欺取財之行為，暨如附表編號五、六所示二次詐欺得利行為，分別觸犯構成要件
    相同之罪名，各顯係基於概括之犯意反覆為之，均為連續犯，應依刑法第五十六
    條之規定，各以一罪論。被告所犯上開詐欺取財、詐欺得利，與行使偽造私文書
    罪間，有方法、結果之牽連關係，應依刑法第五十五條規定，從一重之行使偽造
    私文書罪論處。偽造簽帳單並持以行使部分，雖未經起訴，惟與起訴之詐欺取財
    部分，有牽連犯裁判上一罪關係，為起訴效力所及，法院得併予審理。
四、原審為科刑之判決，固非無見，惟查本件係依牽連犯關係，從一重之行使偽造私
    文書罪處斷，附表編號五、六所示部分，係犯詐欺得利罪，起訴法條，尚有未洽
    （已如上述），因非從重科刑之法條，毋庸依刑事訴訟法第三百條規定，變更起
    訴法條，罪名之輕重比較以法定刑為據，毋庸依連續犯加重其刑後再比較之，原
    判決予以變更起訴法條，並依連續犯，加重其刑後，比較其輕重，均有不妥，被
    告上訴意旨，仍執前詞否認犯罪，指摘原判決不當，為無理由，但原判決既有上
    述可議之處，仍應由本院將原判決撤銷改判，審酌被告並無前科，有原審法院被
    告全國前案紀錄表一份可按，素行尚非惡劣，犯後復已坦承部分犯行，犯罪動機
    又係因告訴人尚積欠其與父親款項，犯罪情節並非嚴重，及其犯罪目的等一切情
    狀，仍量處如主文第二項所示之刑，示懲。如附表所示第一聯簽帳單共六紙，係
    於消費後交付與被告而為其所有，且係供犯罪所用之物，業據被告供明在卷，雖
    未扣案尚無積極證據足認已滅失，應依刑法第三十八條第一項第二款規定，併與
    宣告沒收，而其上「丙○○」之署押共六枚部分，因已附屬該第一聯簽帳單而無
    從分割，爰不另為沒收之諭知。至於如附表編號一、三、四、五、六所示第二聯
    簽帳單，係交由特約商店保管，均非被告所有而無從依刑法第三十八條第一項第
    二款規定宣告沒收，惟其上偽造之「丙○○」署押共五枚，雖未扣案，但無證據
    證明業已滅失，均應依刑法第二百十九條規定，宣告沒收之。另如附表編號一、
    四、五、六之第三聯簽帳單係交付與聯合信用卡處理中心，因逾保存期限業經銷
    燬，有與聯合信用卡中心承辦人員聯繫之公務電話紀錄表一份可按，另附表編號
    二所示第二聯簽帳單係交付與特約商店，且該商店已遺失該簽帳單，有前開聯合
    信用卡處理中心八十八年四月二十一日（八八）聯卡會字第八七號函所附消費紀
    錄之說明為憑，均堪認已滅失，其上被告偽造之「丙○○」署押共五枚自亦因隨
    之滅失而無從併予宣告沒收，均附此敘明。
五、被告經合法傳喚，無正當理由不到庭，爰不待其陳述，逕行判決。
六、據上論斷，應依刑事訴訟法第三百六十九條第一項前段、第三百六十四條、第二
    百九十九條第一項前段、第三百七十一條，刑法第五十六條、第二百十六條、第
    二百十條、第三百三十九條第一、二項、第五十五條、第二百十九條、第三十八
    條第一項第二款，罰金罰鍰提高標準條例第一條前段，判決如主文。
本案經檢察官乙○○到庭執行職務。
中      華      民      國     八十九     年      一      月    十九    日
                                   臺灣高等法院臺中分院刑事第一庭
                                         審判長法  官  陳  嘉  雄
                                               法  官  龔  永  昆
                                               法  官  陳  登  源
右正本證明與原本無異。
如不服本判決應於收受送達後十日內向本院提出上訴書狀，其未述上訴之理由者並
得於提起上訴後十日內向本院補提理由書（均須按他造當事人之人數附繕本）。
                                               書記官  林  桂  鳳
中      華      民   國     八十九     年      一      月   二十一   日
所犯法條：
刑法第二百十條：
  偽造、變造私文書，足以生損害於公眾或他人者，處五年以下有期徒刑。
刑法第二百十六條：
  行使第二百十條至第二百十五條之文書，依偽造、變造文書或登載不實事項或使登
  載不實事項之規定處斷。
附表：
┌──┬──────┬──────┬───────┬───┬───┬───┐
│編號│  消費時間  │  消費地點  │  簽  帳  單  │金  額│署  押│備  註│
├──┼──────┼──────┼───────┼───┼───┼───┤
│一  │87.4.29     │台中縣后里鄉│簽帳單一式三聯│63000 │「詹玉│第三聯│
│    │            │甲后路七五五│              │元    │枝」署│已滅失│
│    │            │之五號龍真有│              │      │押三枚│      │
│    │            │限公司      │              │      │      │      │
├──┼──────┼──────┼───────┼───┼───┼───┤
│二  │87.4.29     │台中縣豐原市│簽帳單一式二聯│1088元│同右署│第二聯│
│    │   │中正路三十四│              │      │押二枚│已滅失│
│    │            │號一樓諾貝爾│              │      │      │      │
│    │            │圖書城      │              │      │      │      │
├──┼──────┼──────┼───────┼───┼───┼───┤
│三  │87.4.29     │台中縣豐原市│簽帳單一式二聯│1379元│同右署│      │
│    │            │中正路四二號│              │      │押二枚│      │
│    │            │建成書局    │              │      │      │      │
├──┼──────┼──────┼───────┼───┼───┼───┤
│四  │87.5.01     │同編號一    │簽帳單一式三聯│5000元│同右署│第三聯│
│    │            │            │              │      │押三枚│已滅失│
│    │            │            │              │      │      │      │
│    │            │            │              │      │      │      │
├──┼──────┼──────┼───────┼───┼───┼───┤
│五  │87.5.11凌晨 │台中縣神岡鄉│簽帳單一式三聯│1680元│同右署│第三聯│
│    │二時四十五分│大洲路二九九│              │      │押三枚│已滅失│
│    │許          │號好萊塢汽車│              │      │      │      │
│    │            │旅館        │              │      │      │      │
├──┼──────┼──────┼───────┼───┼───┼───┤
│六  │87.5.11晚上 │同編號五    │簽帳單一式三聯│1680元│同右署│第三聯│
│    │八時四十五分│            │              │      │押三枚│已滅失│
│    │許          │            │              │      │      │      │
└──┴──────┴──────┴───────┴───┴───┴───┘
                                                                        Ｄ


司法院資訊處製作；財團法人民間司法改革基金會備份。
